臺灣板橋地方法院刑事裁定　　　　　　100年度撤緩字第278號
聲　請　人　臺灣板橋地方法院檢察署檢察官
受　刑　人　許景明
上列聲請人因受刑人犯過失致死等案件，聲請撤銷緩刑之宣告（
100 年度執聲字第2626號），本院裁定如下：
    主  文
許景明之緩刑宣告撤銷。
    理  由
一、本件聲請人以：受刑人許景明因犯過失致死等案件，經臺灣
    新竹地方法院以100 年度審交訴字第17號刑事判決（原偵查
    案號：100 年度偵字第1044號），判處有期徒刑2 年，緩刑
    3 年，於民國（下同）100 年5 月15日確定在案。竟於緩刑
    期內即100 年6 月24日，再有飲酒後已達不能安全駕駛動力
    交通工具之狀態，仍駕駛重型機車上路之行為，而犯不能安
    全駕駛動力交通工具罪，經本院以100 年度交簡字第3328號
    判處得易科罰金之有期徒刑3 月，並於100 年8 月5 日確定
    等犯罪事由，聲請以受刑人於緩刑期內故意犯他罪，而在緩
    刑期內受有期徒刑3 月之宣告，足認其不知悔悟自新，原宣
    告之緩刑難收其預期效果，而有執行刑罰之必要，請求將前
    揭緩刑宣告撤銷等意旨前來。
二、按緩刑之宣告應撤銷者，由受刑人所在地或其最後住所地之
    地方法院檢察官聲請該法院裁定之，刑事訴訟法第476 條定
    有明文。次按受緩刑之宣告，而有緩刑期內因故意犯他罪，
    在緩刑期內受6 月以下有期徒刑、拘役或罰金之宣告確定之
    情形，足認原宣告之緩刑難收其預期效果，而有執行刑罰之
    必要者，得撤銷其宣告；前述撤銷緩刑宣告之聲請，於判決
    確定後6 月以內為之，刑法第75條之1 第1 項第2 款、第2
    項與同法第75條第2 項亦分別定有明文。考其立法意旨略為
    ：關於緩刑之撤銷，修正前刑法第75條第1 項固已設有2 款
    應撤銷之原因；至得撤銷緩刑之原因，則僅於保安處分章內
    第93條第3 項與撤銷假釋合併加以規定，體例上不相連貫，
    實用上亦欠彈性，爰參酌德國及奧地利現行立法例，增訂得
    撤銷緩刑之原因，其中關於緩刑前或緩刑期間故意犯他罪，
    而在緩刑期內受得易科罰金之有期徒刑之宣告者，列為應撤
    銷緩刑之事由，因認過於嚴苛，而排除第75條應撤銷緩刑之
    事由，移列至得撤銷緩刑事由，俾使「法官依被告再犯情節
    ，而裁量是否撤銷先前緩刑之宣告」；其次，如有前開事由
    ，但判決宣告拘役、罰金時，可見行為人仍未見悔悟，有列
    為得撤銷緩刑之事由，以資彈性適用，爰於第1 項第1 款、
    第2 款增訂之。是以，被告所受緩刑之宣告是否得撤銷，除
    須符合刑法第75條之1 第1 項各款要件外，並採裁量撤銷主
    義，賦予法院撤銷與否之權，故於刑法第75條之1 第1 項明
    定「足認原宣告之緩刑難收其預期效果，而有執行刑罰之必
    要」之實質要件，供為法院審認標準。亦即符合各款「得」
    撤銷緩刑之情形者，法官應依職權本於合法律目的性之裁量
    ，妥適審酌被告所犯前後數罪間，關於法益侵害之罪質、再
    犯原因、違反法規範之情節是否重大，暨被告主觀犯意所顯
    現之惡性及其反社會性等情，是否已使前案原為促使惡性輕
    微之被告或偶發犯、初犯改過自新而宣告之緩刑，已難收其
    預期之效果，而確有執行刑罰之必要。
三、本院審認受刑人許景明旨揭緩刑之宣告應予撤銷所據理由：
(一)、查受刑人許景明有於99年11月20日15時許至同日18時15分許
    止，先後在位於新竹縣湖口鄉○○路1 號處之某工廠內及該
    縣湖口交流道附近之某檳榔攤等處，各飲用小米酒與啤酒等
    酒類後，已達不能安全駕駛動力交通工具之狀況，竟仍駕駛
    車牌號碼7022-RN 號自小客車，行駛在道路上；迨於同日18
    時40分許，受刑人駕駛上開自小客車沿新竹縣湖口鄉○○○
    路由南往北方向行駛，在行經新竹縣湖口鄉○○○路湖口高
    幹編號第130 號電桿前方時，已因其飲酒後注意力減弱，且
    疏未注意車前狀況，貿然駕車超速往前行駛，適有沈麗卿騎
    乘車牌號碼IKX-132 號重型機車同向行駛在前，因而遭受刑
    人駕駛上開自小客車自後方撞擊，致沈麗卿因此受有骨折及
    全身多處擦挫傷之傷害，經送醫急救，仍於同日19時49分許
    ，因頭胸腹部鈍力損傷而死亡。又受刑人於肇事後，明知汽
    車駕駛人駕駛汽車肇事致人受傷，應即採取救護或其他必要
    之措施，並應向警察機關報告，不得駛離，詎其竟未停留現
    場查看，亦未為任何必要之救護、報警措施，即因畏責，另
    行基於肇事逃逸之犯意，逕自駕駛上述車輛逃離現場。嗣受
    刑人於99年11月20日20時31分許，自行前往湖鏡派出所向警
    方自首如上犯行並接受裁判，且其經警於同日20時34分許，
    測得其呼氣後所含酒精濃度為每公升1.14毫克。案經臺灣新
    竹地方法院檢察署檢察官偵查後，以該署100 年度偵字第10
    44號提起公訴，為臺灣新竹地方法院以100 年度審交訴字第
    17號繫屬審理；而受刑人聲請改依協商程序以為判決，乃由
    該法院審認受刑人前揭犯罪事實，所憑事證均屬積極明確，
    核係犯刑法第185 條之3 之酒後不能安全駕駛動力交通工具
    罪，處有期徒刑3 月、犯刑法第185 條之4 之肇事致人死亡
    逃逸罪，處有期徒刑1 年1 月、暨犯刑法第276 條第1 項之
    過失致人於死罪，處有期徒刑1 年，且為數罪併罰，應執行
    有期徒刑2 年，然併同諭知緩刑3 年，緩刑期內付保護管束
    ，並應服義務勞務之宣告。上情，業據聲請人提出臺灣新竹
    地方法院100 年4 月15日100 年度審交訴字第17號刑事宣示
    判決筆錄正本乙件在卷足稽。
(二)、次查，受刑人於上述所犯案件經判決確定後，因自100 年5
    月15日起算其緩刑期，有本院100 年10月5 日查列其最近之
    前案紀錄表附卷可考，且核與聲請人提附之100 年9 月21日
    執行案件資料表所示情形相符。詎受刑人仍未知悔悟，亦不
    思深刻自省慎行，竟又於前開緩刑期內即100 年6 月24日19
    時許，在其位於新北市○○區○○路296 巷92號住處飲用不
    詳酒類，已達不能安全駕駛動力交通工具之程度後，同日22
    時許，乃駕乘車牌號碼FCO-030 號重型機車行駛在市區道路
    上，嗣於同日22時50分許，行經新北市○○區○○路2 段與
    鳳吉一街前為警查獲，並測得其呼氣酒精濃度達每公升1.32
    毫克。案經臺灣板橋地方法院檢察署檢察官偵查後，以100
    年速偵字第3376號向本院聲請簡易判決處刑，經本院於100
    年7 月18日，以100 年度交簡字第3328號判處有期徒刑3 月
    ，得易科罰金，100 年8 月5 日確定，受刑人則於同年9 月
    27日入監執行。前情，亦有上稱之本院刑事簡易判決書、前
    案紀錄表各乙件在卷可證。
(三)、是以，本院詳究受刑人所犯前揭二案之刑事判決正本及所犯
    情節，相互參稽審酌，足悉受刑人許景明於99年11月20日，
    明知有因飲用酒類後已達不能安全駕駛動力交通工具之狀況
    ，仍駕駛自用小客車行駛在道路上，嗣於同日18時40分許，
    已因其飲酒後注意力減弱，且疏未注意車前狀況，貿然駕車
    超速往前行駛，乃自後撞擊同向行駛在前由沈麗卿騎乘之重
    型機車而肇事，並致沈麗卿因此受有骨折及全身多處擦挫傷
    之傷害，經送醫急救，仍於同日19時49分許，因頭胸腹部鈍
    力損傷而死亡；又受刑人於肇事後，即因畏責，另基於肇事
    逃逸之犯意，逕自駕駛上述車輛逃離現場；其如上所為，各
    係犯刑法第185 條之3 、第276 條第1 項及同法第185 條之
    4 等罪，經該管法院判處應執行有期徒刑2 年，然併諭知緩
    刑3 年，緩刑期內付保護管束，並應服義務勞務。前開緩刑
    期，自100 年5 月15日起算；詎受刑人旋於緩刑期內之100
    年6 月24日19時許，再因自行飲酒後已達不能安全駕駛動力
    交通工具狀態，仍於同日22時許，駕乘車牌號碼FCO-030 號
    重型機車上路，迨同日22時50分許，行經新北市○○區○○
    路2 段與鳳吉一街前，為警查獲，並測得其呼氣酒精濃度達
    每公升1.32毫克，更犯刑法第185 條之3 之罪等情，則受刑
    人於100 年6 月24日所為如上酒後不能安全駕駛動力交通工
    具之犯行，顯與其原受緩刑宣告之確定判決審認有違犯刑法
    第185 條之3 罪名之事實，兩者行為態樣俱屬相同，且均係
    侵害公共法益之罪質亦屬一致。況受刑人已因於99年11月間
    犯前述案件，經刑事偵查及審理程序，並科處罪刑暨為緩刑
    之諭知，是其顯然明知酒後駕車對一般往來之公眾及駕駛人
    自身皆具有高度危險性，竟仍漠視自己安危且罔顧公眾安全
    ，旋於緩刑期內之100 年6 月24日，再為酒後不能安全駕駛
    而執意駕乘重型機車行駛於道路之犯行，堪認其反社會性及
    主觀惡性亦均非輕。
(四)、復按刑法緩刑制度係為促使惡性輕微之被告，或偶發犯、初
    犯利於改過自新而設；查受刑人許景明於99年11月間，有因
    飲酒後不能安全駕駛，仍執意駕駛自小客車在道路上行駛，
    因此撞擊其他用路人肇事並致人死亡之重大交通事故，又於
    肇事致人死亡後駕車逃逸，嗣其自首犯行接受裁判，並經警
    測得其呼氣酒精濃度為每公升1.14毫克，嗣經臺灣新竹地方
    法院判處應執行有期徒刑2 年，然併諭知緩刑3 年，暨命受
    刑人緩刑期內付保護管束，並應服義務勞務，案於100 年5
    月15日確定並起算其緩刑期，均如上說明；詎受刑人自前述
    緩刑期伊始，越1 月又11日餘，旋即在緩刑期內之100 年6
    月25日，更犯刑法第185 條之3 之酒後不能安全駕駛動力交
    通工具罪，且其為警查獲時，測得其呼氣酒精濃度高達每公
    升1.32毫克，衡諸上情，堪認受刑人顯然欠缺自省、自律之
    思緒，亦未能因前所犯首開刑案，經受法院宣告罪刑併諭知
    緩刑之判決確定後，於緩刑期內知所悛悔，循法守紀。再受
    刑人於緩刑期內，又犯刑法第185 條之3 酒後不能安全駕駛
    動力交通工具罪，雖幸未肇事，惟其所為已嚴重危害其他用
    路人員及車輛之交通安全，同堪認定受刑人於緩刑期內復犯
    刑法第185 條之3 之罪，其行為對於社會危害程度仍非輕微
    。
(五)、綜據前旨，本院考量受刑人前犯酒後不能安全駕駛動力交通
    工具罪、過失致人於死罪與肇事致人死亡逃逸罪等，原受有
    罪科刑併諭知緩刑，以及緩刑期內付保護管束，並應服義務
    勞務等宣告，惟自上述緩刑期起算之100 年5 月15日始，甫
    經過1 月又11日餘，旋即更犯刑法第185 條之3 之同一罪名
    ，其行為亦均係屬侵害公共法益之罪質；又受刑人在緩刑期
    內再犯原因，乃係自行飲酒後已達不能安全駕駛動力交通工
    具之狀態，仍恣意駕乘重型機車上路，嗣經警查獲並測得其
    呼氣所含酒精濃度高達每公升1.32毫克，足悉其違反法規範
    之情節重大，益徵受刑人尚具有相當之反社會性及主觀惡性
    ，復彰顯其自知悔悟之顯著欠缺，足認受刑人並非惡性輕微
    或偶蹈法網之人。從而，受刑人於臺灣新竹地方法院100 年
    度審交訴字第17號原確定判決所受緩刑之宣告，確實已難收
    其預期效果，自有執行刑罰之必要，因認合於刑法第75條之
    1 第1 項第2 款規定撤銷緩刑要件，爰予准許撤銷受刑人許
    景明緩刑之宣告。
四、據上論斷，依刑事訴訟法第476 條、刑法第75條之1 第1 項
    第2 款，裁定如主文。
中    華    民    國   100    年    10    月    6     日
                       刑事第3 庭法  官   黎錦福
上列正本證明與原本無異。
如不服本裁定，應於裁定送達後5 日內敘明抗告理由，向本院提
出抗告狀。
                                 書記官   蔡麗春
中    華    民    國   100    年    10    月    6     日